臺灣臺中地方法院刑事判決　　　　　　　　　　　　　九十二年度自字第五三一號
　　自　訴　人　丙○○○有限公司
　　代　表　人　黃仁哲
　　代　理　人　甲○○
　　被　　　告　乙○○
右列被告因違反動產擔保交易法案件，經自訴人提起自訴，本院判決如左：
    主  文
乙○○無罪。
    理  由
一、自訴意旨略以：被告乙○○於民國九十年七月二十三日，以動產擔保交易附條件
    買賣分期付款之方式，向自訴人丙○○○有限公司購買車牌ＮＱＬ－６８６號重
    型機車乙輛，約定總價款新台幣（下同）四萬一千四百元，分十二期給付，每月
    一期，每期付款三千四百五十元，機車存放地點為臺中市○○路四八號四樓，在
    價金未付清之前，機車之所有權仍屬於出賣人所有，買受人僅得依約占有使用，
    不得任意遷移或為其他處分，並訂立附條件買賣契約，係為動產擔保交易之債務
    人。詎被告繳納八期之分期款後，即未再續繳價款，並意圖為自己不法之利益，
    將上開機車遷移，致自訴人追索無著而受有損害。因認被告涉嫌違反動產擔保交
    易法第三十八條之規定云云。
二、按犯罪事實應依證據認定之，無證據不得認定犯罪事實，又不能證明被告犯罪者
    ，應諭知無罪之判決，刑事訴訟法第一百五十四條第二項、第三百零一條第一項
    分別定有明文；另動產擔保交易法第三十八條，係以動產擔保交易之債務人，意
    圖不法之利益，將標的物遷移、出賣、出質、移轉、抵押或為其他處分，致生損
    害於債權人為其構成要件。本件自訴人認被告將前揭機車遷移，涉嫌違反動產擔
    保交易法第三十八條之規定，無非係以被告未按期繳付車款為其依據。然訊之被
    告乙○○，固坦承以右揭附條件方式向自訴人買受前開機車之事實，惟否認意圖
    不法之利益而故意將該機車遷移，辯稱：伊購買該機車時，是住在伊上班公司所
    配置之宿舍即臺中市○○路四八號四樓，後來伊離職自行創業開設公司，即搬離
    該宿舍，伊有將離開該宿舍之事通知自訴人，自訴人並曾至伊所自行開設之公司
    處，收取第九、第十期之分期款，伊有簽立一張金額七千二百四十五元之支票予
    自訴人之收款人員，後來因公司經營不善倒閉，經濟發生困難，而無法給兌該張
    票款，伊於該張支票退票後，有打電話給自訴人請求緩期清償，怎奈伊經濟狀況
    一直無法改善，致尚無法清償所積欠之價款，又該機車一直都在伊持有使用中，
    伊並未將該機車任意遷移或為其他之處分等語。
三、經查，自訴人之代理人甲○○陳稱：「被告付了八期，我們有去被告所開的公司
    即臺中市○○路一五七號六樓找他，他有開七千多元的支票給我們」（參本院卷
    第二二頁訊問筆錄）、「機車現在確實還在被告持有中」、「支票跳票後，被告
    有於九十一年六月十八日打電話給我們」等語（參本院卷第八九頁準備程序筆錄
    ），並有被告所簽發之該支票影本，及兩造於九十三年三月十一日就被告積欠之
    價款達成和解之和解書各一紙附卷可稽（參本院卷第九一～第九二頁），足徵被
    告前揭所言均非虛假。茲按動產擔保交易之標的物對債務人言，雖因未償清全
    部價款，尚無法取得所有權，然卻可占有使用，本件標的物為機車，係代步之交
    通工具，當無持續停放在某處之理，是以只要機車係在被告保管使用中，債權人
    得以追蹤之情形下，即符合對機車之使用方法，縱被告未居住在契約之約定地，
    亦非能論其故意遷移，而本件被告係因離職而離開契約之約定地，於離開後並有
    通知自訴人，可見其並非故意將該機車遷移或隱匿，被告若有不法利益之意圖
    ，當無正常繳納八期分期款，及簽發支票以支付第九期、第十期分期款，並於跳
    票後主動打電話給自訴人請求緩期清償之理。綜上所述且參諸被告經本院緝獲後
    隨即與自訴人達成和解，本院認被告並無不法利益之意圖，且非故意將該機車遷
    移，其所為與動產擔保交易法第三十八條之構成要件不合，本件應僅係被告遲延
    給付價金之民事糾紛。此外，復查無任何積極證據足資證明被告有何自訴人所指
    之犯行，依右揭條文規定，自應為被告無罪之諭知。
據上論斷，應依刑事訴訟法第三百四十三條、第三百零一條第一項，判決如主文。
中      華      民      國    九十三    年      四      月      九      日
                              臺灣臺中地方法院刑事第十三庭
                                  審判長法    官  許  旭  聖
                                        法    官  許  月  馨
                                        法    官  李  秋  娟
右正本證明與原本無異。
如不服本判決，應於判決送達後十日內向本院提出上訴狀，上訴於臺灣高等法院臺中
分院( 須附繕本 )。
                                        書記官
中    華    民    國      九十三      年       四      月     九    日
